【裁判字號】    99,訴,794
【裁判日期】    991126
【裁判案由】    毒品危害防制條例
【裁判全文】
臺灣基隆地方法院刑事判決               99年度訴字第794號
公  訴  人  臺灣基隆地方法院檢察署檢察官
被      告  劉亞晴
上列被告因違反毒品危害防制條例案件，經檢察官提起公訴（99
年度毒偵字第1488號），被告就被訴事實為有罪之陳述，本院合
議庭裁定由受命法官獨任進行審判，經改依簡式審判程序審理後
判決如下：
    主  文
劉亞晴施用第一級毒品，累犯，處有期徒刑柒月；又施用第二級
毒品，累犯，處有期徒刑月。應執行有期徒捌月。
    事  實
一、劉亞晴前因施用第一級、第二級毒品案件，經臺灣士林地方
    法院裁定送觀察、勒戒後，認無繼續施用毒品之傾向，於民
    國93年7 月7 日釋放出所，並由臺灣士林地方法院檢察署檢
    察官以93年度毒偵緝字第95、96、97號不起訴處分確定。又
    於上開觀察勒戒執行完畢釋放後之5 年內，因施用第一級、
    第二級毒品案件，經同法院以93年度訴字第639 號判決分別
    判處有期徒刑3 月、6 月，應執行有期徒刑8 月確定。又因
    施用毒品案件，經同法院以95年度士簡字第114 號判決判處
    有期徒刑4 月確定。上開2 案接續執行，於95年10月4 日執
    行完畢。
二、詎劉亞晴猶未戒斷毒癮，復基於施用第一級毒品海洛因之犯
    意，於99年6 月25日下午2 、3 時許，在真實姓名不詳綽號
    「華姐」位於臺北縣淡水鎮某處住處，以將第一級毒品海洛
    因摻水注入注射針筒，再施打入身體之方式，施用第一級毒
    品海洛因1 次。另基於施用第二級毒品甲基安非他命之犯意
    ，於同日下午4 、5 時許，在友人李昇平位於臺北縣金山鄉
    ○○路132 號3 樓住處，將甲基安非他命置於吸食器內，加
    熱燒烤，再吸食所產生煙霧之方式，施用第二級毒品甲基安
    非他命1 次。嗣於99年6 月25日晚間8 時10分許，因劉亞晴
    母親向臺北縣政府警察局金山分局金山派出所員警報案，稱
    劉亞晴在李昇平上址住處施用毒品，該所員警乃前往上址查
    看，因而查悉上情，並自劉亞晴母親處，扣得劉亞晴所有而
    於同年月22日上午11時許，經劉亞晴母親自劉亞晴褲子口袋
    內搜出之供施用毒品之器具注射針筒1 支、玻璃球及塑膠吸
    管1 組。
三、案經臺北縣政府警察局金山分局報告臺灣基隆地方法院檢察
    署檢察官偵查後起訴。
    理  由
壹、程序事項：
    本件被告劉亞晴所犯者非為死刑、無期徒刑、最輕本刑為3
    年以上有期徒刑之罪或高等法院管轄第一審案件，其於準備
    程序進行中，先就被訴事實為有罪之陳述，經告知其簡式審
    判程序之旨，並聽取公訴人、被告之意見後，本院業已依刑
    事訴訟法第273 條之1 第1 項之規定，裁定由受命法官獨任
    以簡式審判程序進行本案之審理。
貳、實體事項：
一、認定犯罪事實所憑之證據及理由：
    上開事實，業據被告於本院審理時坦承在卷，且其為警查獲
    時所採集之尿液送驗後，結果呈嗎啡、甲基安非他命之陽性
    反應，有台灣檢驗科技股份有限公司濫用藥物檢驗報告及臺
    北縣政府警察局金山分局毒品危害防制條例案犯罪嫌疑人姓
    名及代碼對照表各1 紙附卷可稽，被告之自白核與事實相符
    ，可以採信。綜上，本案事證明確，被告施用第一級、第二
    級毒品之犯行洵堪認定，應依法論科。
二、論罪科刑：
  (一)按毒品危害防制條例係於92年7 月9 日修正公布，自93年1
    月9 日起施行，其中第20條、第23條將施用毒品之刑事處遇
    程序，區分為「初犯」、「五年內再犯」、「五年後再犯」
    。依其立法理由之說明：「初犯」，經觀察、勒戒或強制戒
    治後，應為不起訴處分或不付審理之裁定；經觀察、勒戒或
    強制戒治執行完畢釋放後，「五年內再犯者」，因其再犯率
    甚高，原實施之觀察、勒戒及強制戒治既已無法收其實效，
    爰依法追訴或裁定交付審理。至於經觀察、勒戒或強制戒治
    執行完畢釋放後，「五年後再犯者」，前所實施之觀察、勒
    戒或強制戒治已足以遮斷其施用毒品之毒癮，為其自新及協
    助其斷除毒癮，仍適用「初犯」規定，先經觀察、勒戒或強
    制戒治之程序。從而依修正後之規定，僅限於「初犯」及「
    五年後再犯」二種情形，始應先經觀察、勒戒或強制戒治程
    序。倘被告於5 年內已再犯，經依法追訴處罰，縱其第三次
    （或第三次以上）再度施用毒品之時間，在初犯經觀察、勒
    戒或強制戒治執行完畢釋放五年以後，已不合於「五年後再
    犯」之規定，且因已於「五年內再犯」，顯見其再犯率甚高
    ，原實施觀察、勒戒或強制戒治，已無法收其實效，即應依
    該條例第10條處罰（最高法院95年度台非字第59號、第65號
    判決意旨及最高法院95年第7 次刑事庭會議決議意旨參照）
    。被告有如事實欄一所載，於93年7 月7 日觀察勒戒執行完
    畢，且於上開觀察勒戒執行完畢後之5 年內，再因施用毒品
    案件，經法院判處徒刑確定等情，有臺灣高等法院被告前案
    紀錄表在卷可稽。被告既曾於「五年內再犯」，且經追訴處
    罰，竟又於如事實欄二所示之時間，先後施用第一級、第二
    級毒品，揆諸前揭說明，即非屬毒品危害防制條例第20條第
    3 項所定「五年後再犯」之情形，故檢察官依法逕行起訴，
    於法要無不合，合先敘明。
  (二)查海洛因、甲基安非他命分係毒品危害防制條例第2 條第2
    項第1 款、第2 款所定之第一級、第二級毒品，被告如事實
    欄二所示非法先後施用第一級毒品海洛因、第二級毒品甲基
    安非他命之行為，核分係犯毒品危害防制條例第10條第1 項
    、第2 項之施用第一級、第二級毒品罪。被告因施用而持有
    第一級毒品海洛因、第二級毒品甲基安非他命之低度行為，
    應各為其施用第一級、第二級毒品之高度行為所吸收，均不
    另論罪。又被告前曾受如事實欄一所示之有期徒刑執行完畢
    ，有臺灣高等法院被告前案紀錄表在卷可按，其於有期徒刑
    執行完畢後，5 年以內故意再犯本件有期徒刑以上之罪，為
    累犯，其所犯上開2 罪，均應依法加重其刑。再被告上開所
    犯2 罪，犯意各別，行為不同，應予分論併罰。爰審酌其犯
    罪之動機、曾有施用毒品之前科仍不知戒除，惟犯罪後坦承
    犯行，且所犯施用毒品犯行乃戕害自己身心健康，並未危及
    他人等一切情狀，分別量處如主文所示之刑，並定其應執行
    之刑。又扣案之注射針筒1 支、玻璃球及塑膠吸管1 組，雖
    係被告所有，然上開扣案物係被告母親於99年6 月22日上午
    11時許，自被告身上褲子口袋取得，並交由承辦員警扣案，
    有被告之警詢筆錄可憑（見偵卷第6 頁），相較於本件被告
    施用第一級、第二級毒品之時間，被告顯非以上開扣案物資
    為施用毒品之工具，且因上開扣案物於被告本件施用第一級
    、第二級毒品之前，業經其母親取走，是被告亦無從以之作
    為預備施用毒品之工具，而上開扣案物復非違禁物，且復查
    無其他沒收之依據，從而，檢察官聲請沒收乙節，即乏所據
    ，而無從准許。
據上論斷，應依刑事訴訟法第273 條之1 第1 項、第299 條第1
項前段，毒品危害防制條例第10條第1 項、第2 項、第23條第2
項，刑法第11條前段、第47條第1 項、第51條第5 款，判決如主
文。
本案經檢察官李辛茹到庭執行職務。
中    華    民    國    99    年    11    月    26    日
                  刑事第二庭法  官  劉桂金
以上正本證明與原本無異。
如不服本判決應於收受送達後10日內向本院提出上訴書狀，並應
敘述具體理由；其未敘述上訴理由者，應於上訴期間屆滿後20日
內向本院補提理由書(均須按他造當事人之人數附繕本)「切勿逕
送上級法院」。
中    華    民    國    99    年    11    月    26    日
                            書記官  劉如純
附錄本案論罪法條：
毒品危害防制條例第10條
施用第一級毒品者，處6 月以上5 年以下有期徒刑。
施用第二級毒品者，處3 年以下有期徒刑。

司法院資訊處製作；財團法人民間司法改革基金會備份。
